最　高　行　政　法　院　判　決
　　　　　　　　　　　　　94年度判字第00392號
上　訴　人　甲○○
訴訟代理人　乙○○
被 上訴 人　財政部臺灣省中區國稅局
代　表　人　鄭宗典
上列當事人間因請求退稅事件，上訴人對於中華民國92年9月17
日臺中高等行政法院92年度訴字第525號判決，提起上訴，本院
判決如下：
    主  文
上訴駁回。
上訴審訴訟費用由上訴人負擔。
    理  由
壹、本件上訴人主張：依改制前行政法院民國（下同）86年8月
    份庭長評事聯席會決議意旨，稅捐稽徵法第28條之規定申請
    退還溢繳稅款，不因是否經行政救濟程序而申請退還溢繳稅
    款，均有加計利息請求權，故於該條所定之法定期間5年內
    提出具體證明，申請返還，均應對所申請退還溢繳之稅款，
    加計利息一併退還。次按財政部89年6月3日臺財稅第890453
    334號函之意旨，係指納稅義務人依稅捐稽徵法第28條之規
    定申請退還溢繳稅款，經稽徵機關駁回後，納稅義務人復提
    起訴願、行政訴訟者，於該函發布時，尚未確定之案件，仍
    有該函所釋示如合於稅捐稽徵法第28條之規定，准自納稅義
    務人繳納該項稅款之日起加計利息一併退還之適用。並非指
    退還溢繳稅款確定，雖仍於稅捐稽徵法第28條所規定之5年
    時效期間內，仍不得請求返還溢繳稅款之加計利息。是以86
    年11月3日乙○○（上訴人之長孫）向總統、副總統陳情書
    中上訴人業已具名，也表示同意乙○○代為提出剩餘財產半
    數請求權申請退稅之事宜。又財政部賦稅署王署長於87年8
    月18日打電話回絕乙○○退稅加計利息之主張後，乙○○再
    於87年9月15日再傳真予賦稅署王署長要求加計利息退稅，
    又上訴人於88年12月9日向行政院提起再訴願時，亦要求比
    照87年行政法院第664號判決，86年8月行政法院庭長聯席會
    議決議，加計利息退稅，可見上訴人要求加計利息退稅並未
    超過5年，又被上訴人未加計利息退稅，上訴人於接獲退稅
    支票時（87年9月29日）起算至提起退稅加計利息申請書（
    92年9月26日）止亦未超過5年。因此，上訴人提出退稅加計
    利息，應是合理、合法的。且按原判決理由中「所謂之『案
    件是否確定』，並非以本件申請更正遺產稅案，經被告機關
    所屬虎尾稽徵所於87年9月17日事實完成退稅，即認屬已確
    定案件，而無財政部89年6月3日臺財稅第890453334號函釋
    之適用」，揆其意旨應指本案應為未確定案件，自然應符合
    該解釋令之要件，可提出申請退稅（加計利息部分之退稅）
    。因此92年9月26日上訴人所提出之退稅加計利息申請書國
    稅局應無駁回之理由。況且，退稅核可時距離繳稅最後日已
    約近2年4個月，若以申請退稅和加計利息部分之退稅必須一
    併申請，對於民眾而言，自然是太不公平之事，且原審亦認
    退還本稅和加計利息部分之退稅應可視為分開的手續，爰請
    求廢棄原判決。
貳、被上訴人未提出上訴之答辯。
參、原審斟酌全辯論意旨及調查證據之結果，以：查本件被繼承
    人賴漢章於83年8月23日死亡，經被上訴人所屬虎尾稽徵所
    核定應納遺產稅額新臺幣（下同）789,844元，並經核准繼
    承人等分期於84年6月9日繳納66,264元，84年10月30日繳納
    123,580元，84年12月30日繳納200,000元，85年3月1日繳納
    200,000元，85年4月30日繳納200,000元。嗣上訴人（即被
    繼承人之配偶）就其名下被列入被繼承人遺產雲林縣土庫鎮
    ○○段1447、1470、1472、1477號等4筆土地，主張為其特
    有財產，申請更正免予併計被繼承人遺產課稅，經核准更正
    應納稅額為零，並於87年9月19日辦理退還溢繳稅款804,135
    元（含本稅789,844元及分期繳納利息14,291元），並由上
    訴人於同年月30日具領等情，為兩造所不爭，並有被繼承人
    賴漢章遺產稅申報書、遺產稅核定通知書及被上訴人所屬虎
    尾稽徵所遺產稅更正核定及註銷通知單等附於原處分卷內可
    證，此等事實，自應認為實在。次查本件上訴人係於91年8
    月26日依稅捐稽徵法第28條之規定，申請上開退還之稅款應
    加計利息一併退還，距85年4月30日，納稅義務人最後1期分
    期繳納本件遺產稅之日，已逾5年。是本件納稅義務人依稅
    捐稽徵法第28條之規定，提出本件請求時，已逾該條所規定
    之5年時效，而不得據以請求。被上訴人所屬虎尾稽徵所91
    年8月29日中區國稅虎尾資字第0910010060號函（原處分）
    ，以其更正遺產稅案，業於87年9月19日退稅確定，尚無財
    政部89年6月3日臺財稅第890453334號函釋之適用，而否准
    上訴人所請。揆諸財政部89年6月3日臺財稅第890453334號
    函，說明四所指「本函對於發布時未確定案件有其適用」之
    說明，就本件而言，所謂之「案件是否確定」，並非以本件
    申請更正遺產稅案，經被上訴人所屬虎尾稽徵所於87年9月
    17 日事實完成退稅，即認屬已確定案件，而無財政部89年6
    月3日臺財稅第890453334號函釋之適用，故被上訴人所屬虎
    尾稽徵所所為原處分之理由，雖有未洽，訴願決定未予糾正
    ，亦有未當，然原處分駁回上訴人申請上開退還之稅款應加
    計利息一併退還之結果，仍無不合。上訴人雖以：其於87年
    8月11日提出申請退稅，87年8月18日乙○○於王署長主動打
    電話給乙○○時即已向其作出退稅加計利息之主張，惟被王
    署長以不符規定為由回絕。嗣於87年8月28日始接獲虎尾稽
    徵所將應納稅額更正為零之公文，可見其自主張應加計利息
    ，至今爭議尚未結束，應非已確定案件等語，資為主張，惟
    依前開說明，上訴人此等主張，尚難作為其有利之認定依據
    ，上訴人之起訴為無理由，應予駁回。此外，本件兩造所為
    其餘主張及舉證，經核，均不足以影響本件判決之結果，乃
    判決駁回上訴人在原審之訴。
肆、本院查：（一）、按「納稅義務人對於因適用法令錯誤或計
    算錯誤溢繳之稅款，得自繳納之日起5年內提出具體證明，
    申請退還；逾期未申請者，不得再行申請。」為稅捐稽徵法
    第28條所明定。本件被繼承人賴漢章於83年8月23日死亡，
    上訴人於84年2月17日依限辦理遺產稅申報，經被上訴人所
    屬虎尾稽徵所核定應納遺產稅789,844元，並經由繼承人等
    申請分期於85年4月30日繳納完畢。嗣上訴人甲○○就其名
    下被列入遺產中4筆土地，主張為其特有財產，申請更正免
    併課被繼承人遺產稅，經核准更正應納稅額為零並退還溢繳
    稅款。上訴人甲○○復於91年8月23日申請就上開退還之稅
    款予以加計利息一併退還，經被上訴人所屬虎尾稽徵所以其
    更正遺產稅案，業於87年9月19日退稅確定，尚無財政部函
    釋因適用法令或計算錯誤申請退稅獲准者可加計利息退還規
    定之適用，否准所請。上訴人不服，提起訴願未獲變更，乃
    提起本件行政訴訟。原判決關於上訴人係於91年8月26日依
    稅捐稽徵法第28條之規定，申請上開退還之稅款應加計利息
    一併退還，距85年4月30日，納稅義務人最後一期分期繳納
    本件遺產稅之日，已逾5年。是本件納稅義務人依稅捐稽徵
    法第28條之規定，提出本件請求時，已逾該條所規定之5年
    時效，而不得據以請求；原處分所否准上訴人請求退還溢繳
    稅款所加計之利息，其理由雖有未洽，但與上訴人應受否准
    之結果並無二致，以及上訴人在原審之主張如何不足採等事
    項均已詳予論斷。又上訴人申請更正被繼承人遺產稅案件，
    經被上訴人所屬虎尾稽徵所核准更正應納稅額為零，並於87
    年9月19日辦理退還溢繳稅款804,135元（含本稅789,844元
    及分期繳納利息14,291元）在案，其後乙○○不服，提起訴
    願，經財政部訴願決定以當事人不適格予以駁回；其後再以
    上訴人甲○○為再訴願人，於88年間提起再訴願，經再訴願
    決定以上訴人甲○○非訴願決定書所載之訴願人，其未經提
    起訴願而逕行提起再訴願，於法不合，不予受理。上訴人等
    不服，提起行政訴訟，經臺中高等行政法院裁定駁回該訴及
    抗告，並經本院裁定駁回抗告在案；上訴人甲○○復於91年
    8月23日申請就上開退還之稅款予以加計利息一併退還。再
    者，稅捐稽徵法第28條所規定之錯誤溢繳之退稅之5年期間
    ，明文規定自繳納之日起5年內提出具體證明，申請退還；
    逾期未申請者，不得再行申請；並非如上訴人所主張自其接
    收退稅時起，尚未逾5年，其仍得請求加計利息等語。是原
    判決駁回上訴人在原審之訴，其所適用之法規與該案應適用
    之現行法規並無違背，與解釋判例，亦無牴觸，並無所謂原
    判決有違背法令之情形。（二）、上訴人對於業經原判決詳
    予論述不採之事由再予爭執，核屬法律上見解之歧異，要難
    謂為原判決有違背法令之情形。本件上訴論旨，仍執前詞，
    指摘原判決違誤，求予廢棄，難認有理由，應予駁回。
據上論結，本件上訴為無理由，爰依行政訴訟法第255條第1項、
第98條第3項前段，判決如主文。
中    華    民    國    94    年    3     月    10    日
                  第二庭審判長法  官　葉　振　權
                              法  官  林　茂　權
                              法  官　劉　鑫　楨
                              法  官　吳　明　鴻
                              法  官　梁　松　雄
以  上  正  本  證  明  與  原  本  無  異
中    華    民    國    94    年    3    月    10     日
　　　　　　　　　　　　　　　書記官　陳　盛  信
